【裁判字號】    90,簡,51
【裁判日期】    901115
【裁判案由】    偽造文書等
【裁判全文】
臺灣高雄地方法院刑事判決                              九十年度簡字第五一號
    公  訴  人  國防部南部地方軍事法院檢察署檢察官
    被      告  乙○○
右列被告因偽造文書等案件，經國防部南部地方軍事法院檢察署軍事檢察官提起公訴
（九十年平訴（二）字第四一二號），由國防部南部地方軍事法院受理後（九十年九
月二十八日和審字第四六一號）以無審判權移送本院審判（九十年訴字第二三五四號
），經本院訊問被告後，認宜以簡易判決如左：
      主      文
乙○○意圖為自己不法之所有，而侵占對於業務上所持有之物，處有期徒刑陸月，如
易科罰金，以參佰元折算壹日，緩刑貳年。
台灣美國運通國際股份有限公司所發之卡號000000000000000號信用
卡背面偽造之「Ｈｕｎｇ  Ｃｈｉｎ  Ｎａｏ」署押壹枚、起訴書所附之附表一至三
所示簽帳單第一聯共參紙，暨複寫之第二聯、第三聯上偽造之「Ｈｕｎｇ  Ｃｈｉｎ
  Ｎａｏ」署押共肆枚均沒收之。
      事  實  及  理  由
一、本件犯罪事實及證據除引用檢察官聲請簡易判決處刑書之記載外，另補充及更正
    如下：
  （一）犯罪事實部分：
        乙○○於陸軍第一三七旅裝步第一營係營部連一兵服役，於軍旅中負責政戰
        文書之收發信件之職，於九十年五月二日收受台灣美國運通國際股份有限公
        司（下稱台灣美國運通公司）寄予甲○○之所申請之信用卡後，竟意圖為自
        己不法之所有，易持有為所有而將之侵占入己留供使用，並在前開信用卡背
        面偽造「Ｈｕｎｇ  Ｃｈｉｎ  Ｎａｏ」署名一枚。旋即於同月五日起十三
        日止，並基於意圖為自己不法之所有及行使偽造私文書之概括犯意，連續六
        次持前開信用卡，以佯稱為該信用卡持有人甲○○本人，先後至起訴書所附
        之附表所示之時間及地點交付信用卡予屈臣氏六和店、珠發銀樓、佳樂福大
        順店及新光三越百貨公司等特約消費商店人員在印錄機上刷卡辨識，經上開
        特約商店人員分別交付一式二聯（第一聯客戶存根聯、第二聯為商店存根聯
        ）或一式三聯之簽帳單（第一聯客戶存根聯、第二聯銀行存根聯、第三聯特
        約商店存根聯）連續偽簽「Ｈｕｎｇ  Ｃｈｉｎ  Ｎａｏ」之簽名共七枚（
        其中珠發銀樓之簽帳單為三聯式，餘皆為二聯式之簽帳單）於信用卡簽帳單
        上（並以複寫方式於信用卡簽帳單第二、三聯上偽造簽名），以表示甲○○
        同意依據信用卡持卡人合約條件，按簽帳單之金額付款與發卡銀行而偽造私
        文書，再分別持該偽造之簽帳單行使交予上特約商店人員收執核對，由上開
        屈臣氏六和店、珠發銀樓及家樂福大順店之人員將簽帳單之客戶存根聯交予
        乙○○收執，致前開特約商店陷於錯誤，允予簽帳消費，並交付乙○○所購
        得之商品，足以生損害於甲○○、台灣美國運通公司及上開特約商店。乙○
        ○並以此偽造甲○○之簽帳單表示向台灣美國運通銀行簽帳，作為將來前開
        特約商店向台灣美國運通銀行請款之憑證，致台灣美國運通銀行陷於錯誤，
        如數代為墊付簽帳款項，其因而詐得上開免除債務之財產上不法利益。
  （二）理由部分：
    １、右揭事實，業據被告乙○○於本院審理中自承不諱，且被告於九十年五月十
        二日至珠發銀樓選購金飾後，持前開所侵占之信用卡刷卡購物等情，亦經本
        院當庭勘驗珠發銀樓所提出之錄影帶製有勘驗筆錄可憑。
    ２、按信用卡係表示持卡人與發卡銀行間所成立之消費付款委託契約，自屬刑法
        第二百二十條第三項所稱之「錄音、錄影或電磁記錄，藉機器或電腦之處理
        所顯示之聲音、影像或符號，足以為表示其用意之證明者，亦以文書論」之
        準私文書。復按持信用卡交易後，店員交付予持卡人簽名之一式二聯，或一
        式三聯式之簽帳單，其中第一聯均係由持卡人簽名後（同時複寫第二聯或第
        三聯，並由持卡人提出交付予特約商店），係由特約商店交持卡人收執，表
        明持卡人同意依照信用卡使用約定，應按所示之全部金額付款予發卡銀行之
        意，堪認為私文書。核被告所為：（１）被告係陸軍第一三七旅裝步第一營
        營部一兵，負責全營之收發信件之工作，為從事業務之人員，於收取台灣美
        國運通公司寄予被害人甲○○之信用卡後，即係因業務持有該信用卡而於，
        即意圖為自己不法所有，而變易因業務上所持有為所有之意，將該信用卡侵
        占入己，係犯刑法第三百三十六條第二項之業務侵占罪。（２）於前開信用
        卡背面偽造被害人甲○○之英文姓名之簽名後，交予特約商店行使，並於前
        開特約商店所出示之簽帳單上偽造被害人甲○○英文姓名之簽名，再將簽帳
        單交還上述之特約商店，顯然對信用卡及簽帳單之內容有所主張，自足以生
        損害於於真正持卡人「甲○○」、「屈臣氏六合店」、「珠發銀樓」及「家
        樂福大順店」等特約商店及台灣美國運通公司，係犯刑法第二百十六條、第
        二百十條之行使偽造私文書罪；（３）被告以偽造被害人甲○○之簽帳單表
        示向台灣美國運通銀行簽帳，作為將來前開特約商店向台灣美國運通銀行請
        款之憑證，致台灣美國運通銀行陷於錯誤，如數代為墊付簽帳款項，其係以
        詐術逃避台灣美國運通銀行追查刷卡消費債務，而獲得免除債務之財產上不
        法利益。被告此部分所為，係犯刑法第三百三十九條第二項之詐欺得利罪。
        至於被告於起訴書所附附表編號四至六所示之時、地及特約商店仍持前開信
        用卡欲刷卡消費，惟因信用卡之餘額不足至未冒刷得逞，則係犯刑法第三百
        三十九條第二項及第三項之詐欺得利未遂罪。是檢察官認被告詐欺部分係犯
        刑法第三百三十九條第一項之詐欺取財既遂罪及第三項之詐欺取財未遂罪尚
        有未洽，惟其基本事實同一，本院自應予以審理，並變更其起訴法條。被告
        偽造「Ｈｕｎｇ  Ｃｈｉｎ  Ｎａｏ」署名為偽造私文書之部分行為，而偽
        造私文書後復持以行使，偽造私文書之低度行為復為行使之高度行為所吸收
        ，均不另論罪。被告先後數次行使偽造私文書犯行，以及如附表編號一至三
        所示之三次詐欺得利既遂，編號四至六所示之詐欺得利未遂等犯行，均時間
        緊接，方法相同，復犯構成犯罪要件相同之罪名，顯係基於概括犯意而為，
        應依刑法第五十六條連續犯之規定分別論以一罪，並均加重其刑。被告所犯
        前開業務侵占罪、連續行使偽造私文書及連續詐欺得利等罪間，有方法結果
        之牽連關係，應依同法第五十五條牽連犯之規定，從一重之刑法第三百三十
        六條之業務侵占罪處斷。
    ３、被告於本院審理中訊問時，具體求刑有期徒刑並聲請宣告緩刑。爰審酌被告
        利用信用卡之交易便捷性，紊亂行使信用卡之經濟秩序，損及信用卡真正持
        有人及發卡銀行之權益，其智識程度、品行尚可、犯罪之動機、目的、手段
        ，簽帳消費之金額尚非鉅，且於事後已賠償被害人所受之損失，亦據被害人
        甲○○陳述明確，及犯罪後坦承犯行態度良好，深具悔意等一切情狀，認其
        求刑為適當，爰於被告求刑之範圍內量刑如主文所示之刑，並諭知易科罰金
        之折算標準，以為懲儆。末查，被告前未曾受有期徒刑以上刑之宣告，有台
        灣高等法院被告全國前案紀錄表一份在卷可按，因一時貪慾，短於思慮，致
        觸犯本件犯行，且被告之長官張漢民連長亦在庭表示被告近來於軍中之表現
        良好，被告因一時失慮，致罹刑典，事後已坦承犯行，深具悔意，經此刑之
        宣告後，當知所警惕信無再犯之虞，本院認為前開對其所宣告之主刑，以暫
        不執行為適當，爰併予宣告緩刑二年，以勵自新，並觀後效。
    ４、被告於台灣美國運通公司所發之信用卡背面偽造被害人之署押一枚及於起訴
        書所附之附表編號一至三所示之簽帳單三份（除珠發銀樓之簽帳單為一式三
        聯外，餘均為二聯式），其中第一聯顧客存根聯交由被告收受，此為被告所
        有，且為供犯罪所用之物，雖未扣案仍亦未能證明已滅失，應依刑法第三十
        八條第一項第二款規定宣告沒收（其上所偽造之「Ｈｕｎｇ  Ｃｈｉｎ  Ｎ
        ａｏ」署押部分，自無庸另為沒收之諭知）；至於已交由各該店家之第二聯
        及第三聯之簽帳單，非被告所有，然其上偽造「Ｈｕｎｇ  Ｃｈｉｎ  Ｎａ
        ｏ」署名共四枚，應依刑法第二百十九條規定宣告沒收之。
    ５、又依刑事訴訟法第四百五十五條之一第二項之規定，被告對於本件不得上訴
        。
據上論斷，依刑事訴訟法第四百四十九條第二項、第三項、第四百五十條第一項、第
四百五十四條第二項、第四百五十五條之一第二項、第三百條，刑法第三百三十六條
第二項、第二百十六條、第二百十條、第三百三十九條第二項、第五十五條、第四十
一條第一項、第二百十九條、第三十八條第一項第二款、第七十四條第一款，罰金罰
鍰提高標準條例第一條前段，以簡易判決處刑如主文。
中      華      民      國    九十      年     十一     月     十五     日
                              臺灣高雄地方法院刑事第四庭
                                  法    官   程克琳
右正本證明與原本無異。
公訴人如不服本件判決，得向收受送達之日起十日內，向本院提起上訴。
                                  書 記 官   梁瑜玲
中    華    民    國      九十      年      十一      月      十六      日
【附錄本罪論罪科刑法條】
刑法第三百三十六條：
對於公務上或因公益上所持有之物，犯前條第一項之罪者，處一年以上七年以下有期
徒刑，得併科五千元以下罰金。
對於業務上所持有之物，犯前條第一項之罪者，處六月以上五年以下有期徒刑，得併
科三千元以下罰金。
刑法第二百十六條：
行使第二百十條至第二百十五條之文書者，依偽造、變造文書或登載不實事項或使登
載不實事項之規定處斷。
刑法第二百十條：
偽造、變造私文書，足以生損害於公眾或他人者，處五年以下有期徒刑。
刑法第三百三十九條：
意圖為自己或第三人不法之所有，以詐術使人將本人或第三人之物交付者，處五年以
下有期徒刑、拘役或科或併科一千元以下罰金。
以前項方法得財產上不法之不法利益或使第三人得之者，亦同。


司法院資訊處製作；財團法人民間司法改革基金會備份。
